臺灣臺中地方法院刑事判決
110年度訴字第2102號
公  訴  人  臺灣臺中地方檢察署檢察官
被      告  丁肇甫


選任辯護人  陳健律師（嗣於民國111年2月10日解除委任）
            林柏宏律師
            李建政律師
上列被告因違反毒品危害防制條例案件，經檢察官提起公訴（11
0年度偵字第26680號），本院判決如下：
    主  文
丁肇甫販賣第二級毒品，處有期徒刑伍年參月。扣案如附表編號
10號所示之物以及犯罪所得新臺幣參萬玖仟元均沒收。
    犯罪事實
一、丁肇甫明知大麻係毒品危害防制條例第2條第2項第2款所規
    定之第二級毒品，依法不得販賣。緣陳睿杰、林妏憶欲合資
    購買大麻，經陳睿杰自民國110年3月22日下午5時9分許起，
    透過通訊軟體Telegram向丁肇甫（使用如附表編號10號所示
    之行動電話）洽購大麻後，丁肇甫竟基於販賣第二級毒品以
    營利之犯意，同意以每公克新臺幣（下同）1,300元之價格
    出售大麻30公克予陳睿杰，並傳送中國信託商業銀行帳號00
    0000000000號金融帳戶（下稱甲帳戶）之帳號資訊予陳睿杰
    ，用以收受上開約定價金，陳睿杰旋傳送甲帳戶之帳號資訊
    予林妏憶，並於同日晚上8時18分許，以中國信託商業銀行
    帳號000000000000號金融帳戶（下稱乙帳戶）轉帳1萬3千元
    至甲帳戶，林妏憶則委託不知情之林懷恩於同日晚上11時44
    分許，以台新國際商業銀行帳號00000000000000號金融帳戶
    （下稱丙帳戶）轉帳2萬6千元至甲帳戶，丁肇甫確認上開約
    定價金已轉入甲帳戶後，乃於翌日（23）凌晨3時許，在臺
    中市西屯區青海路2段與上石路之交岔路口附近某處，交付3
    0公克之大麻予陳睿杰，陳睿杰再於不詳時、地交付其中20
    公克之大麻予林妏憶。嗣經員警於另案查獲陳睿杰而發覺丁
    肇甫涉有前揭毒品交易後，於同年8月18日上午10時許，在
    臺中市○區○○路0段0號13樓之6，持本院搜索票對丁肇甫執行
    搜索，當場扣得如附表所示包含前揭丁肇甫用以與陳睿杰聯
    繫之行動電話1支等物品，始查悉上情。　　
二、案經臺中市政府警察局第五分局報告臺灣臺中地方檢察署檢
    察官偵查後起訴。
    理  由
一、證據能力：
(一)本案認定犯罪事實所引用之卷內被告丁肇甫以外之人於審判
    外之陳述，檢察官、被告及辯護人於本院準備程序均不爭執
    其作為本案證據之證據能力，於辯論終結前亦未對該等證據
    之證據能力聲明異議，本院復審酌前揭陳述作成時之情況，
    並無違法取證之瑕疵，亦認以之作為證據為適當，是本案有
    關被告以外之人於審判外之言詞或書面陳述等供述證據，自
    均得為證據。
(二)本案認定犯罪事實所引用之卷內非供述證據，並無證據證明
    係實施刑事訴訟程序之公務員違背法定程序所取得，且經本
    院於審理中提示並告以要旨而為調查時，檢察官、被告及辯
    護人均未表示該等非供述證據不具證據能力，自應認均具有
    證據能力。
二、認定事實所憑之證據及得心證之理由：
(一)訊據被告固坦承，前揭其與陳睿杰約定以3萬9千元交易大麻
    30公克，以及其於陳睿杰、林妏憶轉帳共3萬9千元至本案帳
    戶後，交付大麻30公克予陳睿杰等事實，惟矢口否認有何販
    賣第二級毒品犯行，辯稱：當初陳睿杰轉匯本案毒品價金給
    我後，我才去找毒品來源購買大麻，我是以每公克1,300元
    的價格向毒品來源購買大麻，本案我是以該購入價格販賣大
    麻給陳睿杰，我沒有獲取利益云云（本院卷43至44、193頁
    ）。辯護人另以：被告係因罹患罕見疾病、深受失眠所苦，
    始生施用大麻予以緩解之習慣，故被告平日購入、持有大麻
    係供己施用，並非用於向他人販賣；被告為刺青師，陳睿杰
    為被告之客人，兩人具一定程度之情誼，本案被告僅係為陳
    睿杰代購大麻，並未從中賺取價差或量差；若被告係販賣大
    麻予陳睿杰，實無以自己名義之金融帳戶收受價金、長期保
    留與陳睿杰之通訊內容而甘冒遭查獲風險之理；因陳睿杰、
    林妏憶尚有被告以外之購買大麻管道，故就被告與陳睿杰為
    大麻交易之數量、金額，被告並不具有獨斷之決定性地位，
    顯非賣方之立場；綜此，足認本案被告所為犯行，僅係基於
    代購或原價轉讓而幫助陳睿杰施用大麻之犯意，主觀上並無
    營利之意圖等語（本院卷第96至98、195至197、204至206頁
    ），為被告辯護。
(二)經查，被告於陳睿杰自110年3月22日下午5時9分許起，透過
    Telegram向其洽購大麻後，同意以每公克1,300元之價格出
    售大麻30公克予陳睿杰，並傳送甲帳戶之帳號資訊予陳睿杰
    ，用以收受上開約定價金，以及陳睿杰於同日晚上8時18分
    許，以乙帳戶轉帳1萬3千元至甲帳戶，林妏憶則委託不知情
    之林懷恩於同日晚上11時44分許，以丙帳戶轉帳2萬6千元至
    甲帳戶，暨被告於翌日（23）凌晨3時許，在臺中市西屯區
    青海路2段與上石路之交岔路口附近某處，交付大麻30公克
    予陳睿杰，陳睿杰再於不詳時、地交付其中20公克之大麻予
    林妏憶等節，業據被告於警詢、偵訊、本院準備程序及審理
    中所是認（偵卷第17至24、209至212頁、本院卷第43、186
    至190頁），且經證人陳睿杰於警詢、偵訊及本院審理中、
    證人林妏憶、林懷恩於警詢時證述明確（偵卷第31至44、47
    至56、280至282頁、本院卷第146至175頁），並有被告與陳
    睿杰、陳睿杰與林妏憶之Telegram通訊內容翻拍照片、甲帳
    戶、乙帳戶及丙帳戶之基本資料及歷史交易明細等在卷可稽
    （偵卷第99至114、145至194、197至198頁），暨如附表編
    號10號所示之行動電話（含SIM卡1張）扣案為憑，是此部分
    事實，堪可認定。
(三)被告及辯護人雖以上開情詞置辯，惟按販賣毒品係違法行為
    ，非可公然為之，且毒品可任意分裝、增減份量、調整純度
    ，其價格並隨時依交易雙方之關係、資力、需求量、對行情
    之認知、來源是否充裕、查緝是否嚴緊、購買者被查獲時供
    出來源之風險評估等因素而變動，既無公定價格，亦無法一
    概而論；因而販賣之利得，除經坦承犯行，或帳冊價量均臻
    明確外，委難察得實情。然衡以毒品價格昂貴且不易取得，
    其販賣行為涉及重罪，並為治安機關所嚴加查緝，若販賣毒
    品之人無利可圖，應無冒著被查獲之風險而平白攜帶毒品往
    返送交他人、自曝於險之理，故販賣毒品之人有從中賺取價
    差或量差而牟利之意圖及事實，應屬合理認定。從而對於有
    償之毒品交易，除別有事證足認係按同一價格轉讓、確未牟
    利者外，如僅以未確切查得販賣毒品賺取之價差或量差，即
    認定非法販賣之事證不足，將導致知過坦承之人面臨重罪，
    飾詞否認之人，反而僥倖得逞，將失情理之平（最高法院10
    7年度台上字第140號判決意旨參照）。經查，被告於本院準
    備程序中供稱：我知道交付毒品給他人係屬犯罪行為；陳睿
    杰是我刺青的客人，我跟陳睿杰有其他共同朋友，但除了刺
    青這件事情外，我平常很少跟陳睿杰往來等語（本院卷第44
    頁），而證人陳睿杰於本院審理中亦證稱：我是於108年間
    因為刺青的關係認識被告，我跟被告是朋友，交情還可以，
    我們大概一個月聯繫2、3次，一個月見一次面一起聊天等語
    （本院卷第146、150、167頁），足認被告與陳睿杰並非至
    親或存有特殊深厚情誼；參以陳睿杰於本案透過Telegram向
    被告確認其欲以每公克1,300元之價格購買大麻30公克前，
    曾在與被告討論購買大麻價格之通訊過程中，接續傳送「朋
    友給我一個草屯的」、「超強欸」等提及其向他人取得大麻
    之品質等內容之文字訊息，此有前揭被告與陳睿杰之Telegr
    am通訊內容翻拍照片存卷可佐（偵卷第100、111頁），則依
    被告於本案行為時與陳睿杰之熟識程度及交情、來往關係，
    殊難認被告在明知陳睿杰尚有其他管道能夠取得大麻之情況
    下，有何單純基於其所謂之友人情誼而特地耗費時間、精力
    僥倖逃脫檢警查緝取得大麻後，再甘冒重典而平白攜帶數量
    非微、總價非低之大麻往返送交陳睿杰之理，卷內復無具體
    事證可使一般人就被告因本案毒品交易獲有利益乙節產生合
    理懷疑，是本案縱未能明確認定被告因販賣大麻予陳睿杰所
    賺取之具體價差或量差等獲利情形，揆諸前開判決要旨，仍
    無礙於營利意圖之認定，堪信被告係基於營利意圖而為本案
    販賣毒品犯行無訛。　　
(四)至證人陳睿杰於本院審理中雖證稱：當初我要跟被告購買大
    麻時，我有比價過，當時的時價大概是每公克1,500元到1,6
    00元，因為被告跟我說他那邊是每公克1,300元，我才會決
    定向被告買便宜一點的；當初被告有說一定要我匯錢給他，
    他才能去幫我代購大麻，所以我就本案的認知是我請被告代
    為購買大麻，我認為被告應該沒有從本案大麻交易賺錢，因
    為當時被告跟我說他幫我拿成本價，而且被告賣給我的價格
    低於市價很多，稍微推算一下應該真的是成本價；我不知道
    本案被告的大麻來源是誰，也不知道本案被告購入大麻的進
    價是多少等語（本院卷第149至151、167至168頁），而為其
    認本案被告係以購入價格轉讓大麻、並未牟利之證述，惟證
    人陳睿杰於本院審理中，既亦證稱其不知本案被告所交付大
    麻之來源及實際價格、其與本案被告之大麻來源間並無聯繫
    管道，則依證人陳睿杰根據本案被告販賣大麻之價金數額、
    被告向其陳稱係以成本價格出售等情所為之上開主觀推測證
    詞，顯尚不足使一般人合理懷疑被告係以購入價格轉讓本案
    大麻而並未牟利；況細觀前揭證人陳睿杰與林妏憶之Telegr
    am通訊內容翻拍照片（偵卷第112至113頁），可見於陳睿杰
    告知林妏憶其已與被告達成以3萬9千元購買大麻30公克之合
    意，但須先將價金匯入甲帳戶始能取得大麻等內容後，而被
    告實際交付大麻30公克予陳睿杰之前，林妏憶曾透過Telegr
    am告知陳睿杰有找到比較便宜的大麻來源，然經陳睿杰說服
    該次仍先合資向被告購買大麻30公克等情，且此情復據證人
    陳睿杰於本院審理中證述詳實（本院卷第171至173頁），益
    徵純依本案被告自稱其係以成本價販賣大麻30公克予陳睿杰
    、林妏憶乙節，實無從據以認定被告確係以同一價格、數量
    購入該等大麻，再轉售予陳睿杰，故上開證人陳睿杰於本院
    審理中此部分之證述，自不足為被告有利之認定。
(五)綜上，前揭被告及辯護人所辯均無可採，本案事證明確，被
    告犯行足以認定，應予依法論罪科刑。　　　　
三、核被告所為，係犯毒品危害防制條例第4條第2項之販賣第二
    級毒品罪。又本案被告為販賣而持有第二級毒品之低度行為
    ，為販賣第二級毒品之高度行為所吸收，不另論罪。
四、刑罰之減輕：
(一)按犯毒品危害防制條例第4條至第8條之罪於偵查及歷次審判
    中均自白者，減輕其刑，毒品危害防制條例第17條第2項定
    有明文。又按毒品危害防制條例第17條第2項規定之「自白
    」，就同條例第4條所定之販賣毒品罪而言，係指行為人坦
    承販賣毒品罪構成要件行為之全部或主要部分，是販賣毒品
    罪之構成要件，既係行為人主觀上有營利意圖，而客觀上將
    毒品價售或有償讓與他人，則若行為人否認主觀上有營利意
    圖，僅承認客觀上有將毒品以無償或以原價或低於原價之價
    格有償轉讓，即與販賣毒品罪之構成要件不侔，難認已自白
    犯販賣毒品罪犯罪事實之全部或主要部分，自不得適用上開
    減輕其刑之規定（最高法院110年度台上字第5309、5310號
    判決意旨參照）。經查，被告就本案販賣第二級毒品犯行，
    固於偵訊時坦承不諱（偵卷第211頁），然因其於本院準備
    程序中供稱，其係以每公克1,300元之價格向毒品來源購入
    本案販賣予陳睿杰、林妏憶之大麻（本院卷第43頁），經本
    院告以販賣毒品罪係以行為人主觀上有營利意圖作為構成要
    件後，於本院準備程序及審理中均否認本案其有營利意圖，
    而僅承認本案其以每公克1,300元之價格販賣大麻30公克之
    客觀行為，是依前揭最高法院判決意旨，本案自無適用毒品
    危害防制條例第17條第2項規定減輕其刑之餘地。
(二)按刑法第59條所謂「犯罪之情狀可憫恕」，係指審酌刑法第
    57條各款所列事項以及其他一切與犯罪有關之情狀之結果，
    認其犯罪足堪憫恕者而言，必須犯罪另有特殊之原因與環境
    等，因在客觀上顯然足以引起一般同情，認為縱予宣告法定
    最低度刑猶嫌過重者，始有其適用（最高法院102年度台上
    字第870號判決要旨參照）。經查，販賣第二級毒品罪之法
    定刑為「無期徒刑或十年以上有期徒刑，得併科新臺幣一千
    五百萬元以下罰金」，然同為販賣第二級毒品者，其原因動
    機不一，犯罪情節未必盡同，或有大盤毒梟，亦有中、小盤
    之分，甚或僅止於吸毒者友儕間為求互通有無之有償轉讓者
    亦有之，其販賣行為所造成危害社會之程度自屬有異，毒品
    危害防制條例科處此類犯罪，所設之法定最低本刑卻同為「
    無期徒刑或十年以上有期徒刑，得併科新臺幣一千五百萬元
    以下罰金」，不可謂不重；又本案被告販賣大麻予他人，固
    屬不該，惟考量本案被告並非主動向外兜售大麻，而係經陳
    睿杰洽購後始萌生販賣大麻以營利之犯意，以及本案被告所
    販賣大麻之數量尚非龐大，暨被告始終坦認本案犯行之客觀
    過程、於偵查中自動繳回本案犯罪所得（詳下述）之犯後態
    度等情，認本案縱科以法定最低度刑即有期徒刑10年，猶嫌
    過重，並在客觀上足以引起一般人之同情，而有堪予憫恕之
    處，爰依刑法第59條規定酌減其刑。
五、爰以行為人之責任為基礎，審酌被告否認本案其係基於營利
    意圖而販賣大麻之犯後態度，以及被告明知大麻不僅戕害施
    用者之生理及心理健康，且施用者為購買大麻以解除癮頭，
    往往不惜耗費鉅資，以致散盡家財連累家人，甚或鋌而走險
    實施財產犯罪，危害社會治安，仍無視國家杜絕大麻之禁令
    ，而販賣大麻30公克予他人，藉以獲取利益，所為實屬不該
    ；惟考量被告未曾因刑事案件經法院論罪科刑確定，此有臺
    灣高等法院被告前案紀錄表附卷可參，素行尚可，以及被告
    業於偵查中自動繳回本案犯罪所得（詳下述），暨被告於本
    院審理中自陳之智識程度、生活狀況（本院卷第194頁）等
    一切情狀，量處如主文所示之刑，以資懲儆。
六、沒收：
(一)按販賣毒品所收取之價金均屬犯罪所得，並不以扣除成本及
    必要費用後之利潤為限（最高法院108年度台上字第3772號
    判決意旨參照）。經查，被告因本案販毒犯行而實際取得之
    價金3萬9千元，為本案被告之犯罪所得，且被告已於偵查中
    自動繳回該部分犯罪所得供查扣（查扣卷第11至13頁），復
    無刑法第38條之2第2項不宜執行沒收之情事，自應依刑法第
    38條之1第1項前段規定宣告沒收。
(二)扣案如附表編號10號所示之行動電話，係被告所有、用於本
    案犯行之物乙節，業據被告供陳在卷（本院卷第47、181頁
    ），自應依毒品危害防制條例第19條第1項規定宣告沒收。
    至扣案如附表編號1至9、11號所示之物品，卷內既無證據可
    認係本案犯行所用之物，或係與本案犯行有關之違禁物、本
    案被告之犯罪所得，自均無於本案宣告沒收之餘地，附此敘
    明。
據上論斷，應依刑事訴訟法第299條第1項前段，毒品危害防制條
例第4條第2項、第19條第1項，刑法第11條、第59條、第38條之1
第1項前段，判決如主文。
本案經檢察官陳東泰提起公訴，檢察官羅秀蓮到庭執行職務。
中　　華　　民　　國　　111 　年　　4 　　月　　28　　日
　　　　　　　　　刑事第三庭  審判長法　官　劉麗瑛
                                    法  官  吳孟潔
                                    法  官  蔡宗儒
以上正本證明與原本無異。
如不服本判決應於收受送達後20日內向本院提出上訴書狀，並應
敘述具體理由；其未敘述上訴理由者，應於上訴期間屆滿後20日
內向本院補提理由書（均須按他造當事人之人數附繕本）「切勿
逕送上級法院」。
                                   書記官  梁文婷       
中　　華　　民　　國　　111 　年　　4 　　月　　29　　日
附錄本案論罪法條全文：
毒品危害防制條例第4條
製造、運輸、販賣第一級毒品者，處死刑或無期徒刑；處無期徒
刑者，得併科新臺幣3千萬元以下罰金。
製造、運輸、販賣第二級毒品者，處無期徒刑或10年以上有期徒
刑，得併科新臺幣1千5百萬元以下罰金。
製造、運輸、販賣第三級毒品者，處7年以上有期徒刑，得併科
新臺幣1千萬元以下罰金。
製造、運輸、販賣第四級毒品者，處5年以上12年以下有期徒刑
，得併科新臺幣5百萬元以下罰金。
製造、運輸、販賣專供製造或施用毒品之器具者，處1年以上7年
以下有期徒刑，得併科新臺幣1百50萬元以下罰金。
前五項之未遂犯罰之。

附表：
編號 扣案物品  1 大麻8包  2 大麻2罐  3 大麻菸油10支  4 中國信託商業銀行存摺2本  5 台新國際商業銀行存摺2本  6 中國信託商業銀行金融卡1張  7 台新國際商業銀行金融卡1張  8 中華郵政金融卡1張  9 現金8萬元  10 Apple廠牌之行動電話1支（含SIM卡1張）  11 夾鏈袋1包